【裁判字號】    88,重訴,1914
【裁判日期】    890118
【裁判案由】    損害賠償
【裁判全文】
臺灣臺北地方法院民事判決  八十八年度重訴字第一九一四號
    原      告  弘音企業有限公司
    法定代理人  乙○○
    訴訟代理人  吳宏城律師
    被      告  協和國際多媒體股份有限公司  設台北縣汐止鎮○○○路○段八八
                              .
    法定代理人  甲○○  住台北縣汐止鎮○○○路○段八八號十四樓
    訴訟代理人  周憲文律師
右當事人間損害賠償事件，本院判決如左：
    主    文
原告之訴駁回及假執行之聲請均駁回。
訴訟費用由原告負擔。
    事    實
甲、原告方面：
一、聲明：（一）被告應給付原告新台幣（下同）八百萬元，並自本訴狀繕本送達翌
    日即民國（下同）八十八年八月四日起至清償日止，按年息百分之五計算利息。
    （二）願供擔保，請准宣告假執行。
二、陳述：
（一）被告就其擁有版權之電影著作物，院線片共十五部，同意授權原告為中華民國
      台、澎、金、馬地區為獨家總經銷其影音光碟產品（即VCD），授權期間自八
      十八年四月一日起至八十九年三月三十一日止，有兩造於八十八年三月十八日
      所立之契約書可按，原告並於簽同時，即預付保證金四百萬元。頃因原告於八
      十八年四月間，發現被告竟違反系爭契約第二條第一款獨家經銷之約定，與第
      三人皇統光碟科技股份有限公司（下稱皇統公司）另立經銷契約，並將原應交
      付原告經銷之第一部影片「戰略高手」（系爭契約稱「戰略殺手」，英文名稱
      同為「OUT OF SIGHT」）違約交付皇統公司經銷。被告前揭違約事實，經原告
      於八十八年四月二十七日以台北興大郵局第九０九號存證信函催告停止違約行
      為，並請處理違約善後事宜，詎被告道覆函空言否認，尚不足採。
（二）查兩造系爭契約第七條第一款約定，被告違約時，經原告催告後仍不處理時，
      原告得終止契約並得請求損害賠償。本案被告前揭違約行為，經原告以前揭函
      請處理，詎被告置不理睬，原告爰於八十八年五月二十日以存證信函通知終止
      系爭契約。兩造系爭契約既經原告依法終止，原告自得依不當得利請求返還所
      受利益，及依合約第七條請求賠償所受損害，爰將請求項目及金額說明如後：
      １利益返還：
        系爭契約簽立後，原告即預付保證金四百萬元，原告自得依不當得利規定，
        請求被告返還之。
      ２所受損害：
        系爭契約第三條約定，產品每套價格為四百二十元，零售訂價為六百八十八
        元，原告則依訂價七五折批給業者販賣，故原告每套影片之利潤應為九十六
        元（686  75％－420＝96），而系爭契約約定之經銷數量為十五萬套，則原
        告應得利益共一千四百四十萬元，原告僅先請求其中四百萬元部分，其餘損
        害先保留。以上兩項合計損害數額為八百萬元。
（三）本案被告以其並無違約行為，兩造約定之經銷影片乃「夢工場」影片，且其授
      權第三人皇統公司經銷係屬「戰略高手」，與應授權原告經銷之「戰略高手」
      係屬不同影片。惟，
      １兩造間所立系爭經銷契約書附表第一部影片，即明載片名為「OUT OF SIGHT
        」，系爭影片為英文影片，片名自應以英文名稱為主，且該影片被告並未提
        供影片演員姓名、故事情節，故就該影片兩造於簽立契約時之唯一認識，即
        為英文片名「OUT OF SIGHT」之美國影片，不容爭議。
      ２第三人皇統公司既於八十八年四月間經銷被告授權經銷之合約標的「OUT OF
        SIGHT」影片（按被告迄不否認該影片係其授權經銷），被告自有違約之實
        。
      ３被告雖抗辯兩造合約標的影片「OUT  OF SIGHT」，實係「THE PEACE MAKER
        」之誤植，惟
        (1)兩造約定交付之影片既係英語影片，片名自應以英文所載為主，故兩造簽
          約時，就系爭合約被告應交付之第一部影片，即為「OUT OF SIGHT」之影
          片，被告以誤植為由，企圖解免契約責任，不足採信。
        (2)再兩造合約於八十八年三月十八日即簽立，且原告於八十八年四月間發現
          被告違約事實時，即以台北興大郵局第九０九號存證信函，函知被告停止
          該違約行為，奈被告僅覆函謂授權內容不同，並無隻字片語告知兩造合約
          關於「OUT OF SIGHT」影片之名稱係屬誤植，殊與常理不符，顯係臨訟卸
          責之詞。
      ４再依皇統公司所發行之「六月份VCD新片簡介」，其上赫然有兩造合約之影
        片「彗星撞地球」、「捕鼠器」、「晶兵總動員」及「小蟻雄兵」，足證被
        告確將合約標的違約重複授權予皇統公司，是被告抗辯原告與皇統公司係分
        別不同之授權內容，即非事實。
（四）綜上，本案被告縱證明「戰略殺手」與「戰略高手」係屬二不同影片，亦無解
      於其將「OUT OF SIGHT」影片違約交付他人經銷之責，此因兩造約定影片為「
      OUT OF SIGHT」，而非「戰略殺手」或「戰略高手」（按英文片名之中文名稱
      有時會有些許變動，例兩造合約就「MOUSE HUNT」譯為「捕鼠器」，而皇統公
      司發片單即譯為「捕鼠氣」），是被告違約之情，應已明顯。
三、證據：提出下列書件為。
    原證一：契約書影本一份。
    原證二：傳真函影本一份。
    原證三；皇統公司發片通知影本一份。
    原證四：存證信函影本一份。
    原證五：被告委託之律師函影本一份。
    原證六：原告存證信函影本一份。
    原證七：皇統公司六月份新片簡介影本一份。
乙、被告方面：
一、聲明：如主文所示。
二、陳述：
（一）按原被告間簽訂授權經銷之契約書，係由被告授權原告代理經銷「夢工廠（
      DREAM  WORKS）」影片十五部之影音光碟片，此為原告所發存證信函所是認。
      而原被告雙方代表人所簽署之「已上映順序片名」第一部「戰略殺手」，中文
      片名並無錯誤，該片係屬「夢工廠」之影片，只是其英文名稱有所誤植，正確
      英文片名為「PEACE  MAKER」。茲查，被告另授權第三人皇統公司經銷之「戰
      略高手」影片（英文片名為OUT  OF SIGHT），係屬環球公司（UNIVERSAL）之
      影片，並非「夢工廠」（DREAM  WORKS）之影片，此點在原證三號之發片單上
      業已載明「環球」亦可得知，足見被告授權原告經銷之「夢工廠」影片「戰略
      殺手」，迥然無關，並無重複授權之違約行為，凡此，被告曾委請律師函覆澄
      明，以故，被告既無違約行為，原告以被告違約為由而以原證六存號證信函主
      張終止合約，並提起本訴，自無理由。
（二）由於原告並未依約給付二千一百萬元保證金，致使被告無法將影片交原告經銷
      VCD，造成損失，依兩造契約第三條約定：每部定貨量最少五千套、每套四百
      二十元，而簽約時已有八部電影可供經銷，則因原告之違約使得被告遭受一千
      六百八十萬元營收利潤（0 0000 000＝00000000）之遲延損失。再者，原告未
      查明事實，即擅自發函予被告之經銷商皇統公司，造成被告商譽及信用之損害
      ，另原告主張終止合約後，原告又巧立名目，竟諉稱被告授權第三人中亞傳播
      股份有限公司（下稱中亞公司）經銷「夢工場VCD」，而原告為中亞公司之經
      銷商，其代位中亞公司請求被告交付經銷標的物，而聲請鈞院假處分禁止被告
      將夢工廠電影「搶救雷恩大兵」（英文片名為SAVING PRIVATE RYAN）之VCD交
      付原告及中亞公司以外之第三人經銷，經鈞院八十八年度裁全字第二七一五號
      裁定准許在案。嗣原告又自行撤銷該假處分裁定聲請。被告經此折騰，而延誤
      發行時機，亦造成經銷利益之損失，實不堪其擾。因此原告告不思其本身行為
      所造成被告之損害，反要求被告給付八百萬元，顯非有理。又原告稱其每片利
      潤為九十六元云云，被告否認之，就此主張非惟見原告舉證其售價、發片通知
      、經銷計劃等以實其說，且亦未扣除廣告、行銷、稅捐等費用，因此原告自稱
      每片利潤九十六元，十五萬套可得利益一千四百四十萬元云云，純屬空言，要
      不足採。
（三）系爭經銷契約書係由被告授權原告經銷「夢工廠」影片之影音光碟片（VCD）
      ，此為兩造所肯認無疑，而「OUT OF SIGHT」（戰略高手）影片係屬「環球公
      司」之影片，並非「夢工廠」之影片，亦為鈞院查證明確，因此，「OUT   OF
      SIGHT」一片本即非屬系爭合約之標的物，並不會因原證一「已上映順序片名
      」第一部「戰略殺手」之英文片名誤植為「OUT OF SIGHT」，而使得「OUT OF
      SIGHT」一片成「夢工廠」之影片，而成為系爭經銷合約之標的物，故原告主
      張被告重複授權經銷「OUT OF SIGHT」一片，已有違誤。其次，兩造之經銷合
      約係中文合約，經銷地區又僅限於「中華民國台澎金馬地區」，故兩造之經銷
      契約自以中文為準。何況，原證一附註：「已上映順多片名」所列之影片，均
      為國內已上映之影片，而有中文片名可據，自不會因該影片為外國影片而致合
      約片名須以英文為準。再者，由原證一附註：「已上映順多片名」所載以觀，
      即知其所載內容多有錯誤，例如：「戰略殺手」之英文片名為「THE
      PEACEMAKER」誤植為「OUT   OF  SIGHT」,  「捕鼠”器”」，其英文片名「
      MOUSE HUNT」誤植為「”N”OUSD HUNT」，可見此純粹只是誤繕而已，並非片
      名之變動，職是，原告以誤植之英文片名而主張被告違約重複授權，自有未洽
      。何況，被告已去函原告澄明兩造所訂經銷契約書與被告另授權皇統公司經銷
      之影片內容，然不同，並無重複授權，故原告執此主張終止契約，顯非有理
      。由於原告於訂約後遲遲未依兩造經銷契約第六項第二款約定付清被告二千一
      百萬元保證金，雖經被告催告後，原告仍未給付，可見原告違約之事實至為昭
      然，故被告乃依契約第七項第二款約定終止兩造之系爭經銷契約，從而於終止
      契約後，被告將「夢工廠」影片另交他人經銷，實與本案爭議無涉。詎原告對
      本身違約之行為避而不談，卻一再以其臆測指摘被告違約重複授權云云，殊欠
      公允，亦與事實不符。
（四）被告公司與訴外人豐騰科技股份有限公司（下稱豐騰公司）簽訂之VCD授權經
      銷契約書。經查，原證七號新片簡介所列之「夢工廠」影片，是於原被告間之
      經銷契約終止後，被告始將上開影片交予豐騰公司，豐騰公司交由訴外人皇統
      公司經銷。又在兩造合約終止前，原告從未以原證七號新片簡介之事主張被告
      違約，更未以此主張終止合約，尤其原證七號新片簡介之事又是在兩造合約終
      止之後才發生，已如前述，因此非僅被告並無違約重複授權，而且亦與本件爭
      訟毫無關聯。
三、證據：提出下列書件為證。
    被證一：戰略殺手包裝標示影本一份。
    被證二：戰略高手包裝標示影本一份。
    被證三：建業律師聯合事務所八十八年五月六日建文字第０五０六號函影本一份
    被證四：台灣台北地方院八十八年度裁全字第二七一五號民事裁定影本一份。
    被證五：契約書影本一份。
    被證六：八十八年五月六日律師存證信函及回執影本一份。
    被證七：八十八年五月二十九日律師存證信函及回執影本一份。
    被證八：契約書影本一份。
    被證九：出貨單影本一份。
    理    由
一、本件原告起訴主張，被告就其擁有版權之電影著作物，於八十八年三月十八日與
    原告簽訂獨家經銷契約，由被告提供院線片十五部，同意授權原告為中華民國台
    、澎、金、馬地區為獨家總經銷，授權期間自八十八年四月一日起至八十九年三
    月三十一日止，八十八年四月間，原告突發現被告違反系爭經銷合約與第三人皇
    統公司另立經銷契約，並將應交付原告經銷之第一部影片「戰略高手」違約交付
    皇統公司經銷，原告因被吉此違約行為，乃終止契約，為此，請求被告依不當得
    利法律關係返還原告預付保證金四百萬元，並依合約第七條約定先請求賠償損害
    四百萬元。被告則以，原告與其簽訂之經銷合約，係由被告提供美國「夢工廠」
    公司製作之影片，雙方之第一部片名為「戰略殺手」，中文片名無誤，英文片名
    為「THE PEACEMAKER」，但英文片名於合約中誤植為「OUT OF SIGHT」，致原告
    誤會被告與第三人皇統公司簽訂之授權合約中英文片名為「OUT OF SIGHT」之「
    戰略高手」為同一部影片，而後者為美國「環球」影片公司製作發行，除與原告
    取得之「戰略殺手」均由男主角喬治庫隆尼主演相同外，餘之發行公司「夢工廠
    」影片公司及女主角均不相同，並非同一影片，被告曾委請律師函覆原告澄明，
    被告無違約行為，原告終止合約並無理由，再原告亦未依約給付二千一百萬元保
    證金，致使被告無法將影片交原告經銷亦造成損失，今反要求被告給付八百萬元
    ，並非有理等語，資為抗辯。
二、原告主張之事實，雖據其提出兩造簽訂之契約書、契約書片名附註與皇統公司發
    片通知載有「戰略高手」廣告及原告致被告之終止契約存證信函為據，然查，前
    開「戰略高手」影片，英文片名為「OUT OF SIGHT」，與雙方所訂合約附註之英
    文片名「OUT OF SIGHT」相同，但合約附註中文片名為「戰略殺手」，與皇統公
    司發片通知「戰略高手」片名又不相同，惟戰略高手為環球影片公司發行，戰略
    殺手為夢工廠影片公司發行，前者英文片名為「OUT OF SIGHT」，男主角為喬治
    庫隆尼、如主角為珍妮佛羅培茲，後者英文片名為「THE PEACEMAKER」，男主角
    為喬治庫隆尼、女主角為妮可基曼，因男主角相同及中文片名僅一字之差，乍看
    確會使人誤認，惟二者確係不同，被告公司亦曾委託律師函知原告無重複授權之
    事實，是難認被告違約。原告雖主張，兩造約定非以夢工廠影片公司之影片為限
    ，又系爭影片為英語影片，合約約定之片名當以英文片名為主等語，經查，雙方
    之契約書雖未明文約定係何一影片公司發行之影片經銷，僅述明以被告擁有之電
    影著作物為限，惟雙方除將已上映順序中之八部影片列為合約附註外，對被告所
    有之電影著作物僅已上映之院線片為範圍，因之，雙方約定內容，並未特定為何
    一公司，然與原告另提出之皇統公司之六月份發片通知對照，其中之「彗星撞地
    球」「捕鼠氣」「晶兵總動員」「小蟻雄兵」均表明係夢工廠影片公司之影片，
    而原告又於八十八年六月間對被告聲請假處分，其於該案即指明被告不得將代理
    「夢工廠」影片公司發行之「搶救雷恩大兵」（即系爭合約附註六之影片）交付
    原告及案外人中亞傳播股份限公司以外之第三人經銷商，有本院八十八年度裁全
    字第二七一五號附卷可稽，再被告於八十八年三月二十二日與案外人皇統公司簽
    訂以美國環球影片公司之影片為據，而本件契約又為授權原告獨家銷售，被告重
    複將夢工廠影片交與皇統公司，將抵觸與原告所約定之獨家經銷契約內容，是依
    此而觀，雙方訂立之經銷契約雖未訂明係何一影片公司，但列為附註影片之五部
    ，據卷內證物可知係屬夢工廠影片公司，足認原被告係約定以夢工廠影片公司之
    影片為據；再兩造於契約書中約定之授權經銷契地區僅限於中華民國台澎金馬地
    區為限，且以被告擁有版權之院線片十五部供應原告，另於契約中附註「已上映
    順序片名」記載，是既將授權區域限於台彭金馬區域，又標明為院線片，復有中
    文片名之附註，難認雙方約定之片名以英文片名為主，應以中文片名為據，原告
    此部分主張，尚不足採。
三、原告復主張，皇統公司於六月份發行之VCD新片簡介，有兩造合約影片「彗星撞
    地球」「捕鼠器」「晶兵總動員」「小蟻雄兵」等影片，皇統公司公開說明書有
    載明其自案外人豐騰科技股份有限公司於八十八年五月二十五日取得夢工廠影片
    公司之影片，抵觸原被告間之本件合約，足認係被告有重複授權之違約事實等語
    ，被告抗辯其與皇統公司於八十八年三月二十二日簽訂，內容係以環球公司影片
    為範圍，被告於八十八年五月二十五日與豐騰科技公司再簽約，皇統公司與豐騰
    科技公司間之契約，雖由被告公司提供影片，但被告已終止與原告間之契約，故
    非重複授權等語，經查，被告與皇統公司間之契約，係以環球影片公司之影片為
    內容，關於公開說明書上載明之豐騰科技公司之夢工廠影片，據證人許進憲即皇
    統公司職員證述，皇統公司與豐騰科技公司於八十八年五月底簽約，影片源自被
    告等語，而被告公司與豐騰科技公司於八十八年五月二十五日簽約，契約上僅敘
    明以被告所有之電影著作物為限，未約明夢工廠影片公司發行之影片為內容，被
    告提供予豐騰科技公司之影片，非必為夢工廠影片，再被告於八十八年五月六日
    催告被告履行給付保證金餘額否則終止契約，於八十八年五月二十九日對原告表
    明終止契約，有被告提出之存證信函可按，被告於該年五月間確要求原告履行保
    證金之給付，因原告未履行，被告於八十八年五月下旬將前開「彗星撞地球」影
    片讓與則皇統公司，被告係在契約終止之後，與本件契約授權期間尚無抵觸，被
    告尚無違約。
四、綜上所述，被告因英文片名誤植，致原告誤將「戰略殺手」影片與「戰略高手」
    影片混淆，其後被告委託律師發函原告，僅表明無重複授權事實，未說明誤植原
    因，引起原告之疑懼，被告之履約情形雖有不當，但雙方既以中文訂約，授權地
    區以台澎金馬地區為範圍，復以院線片上映排名為序，契約之影片指定，仍應以
    中文為據，是被告尚未有重複授權之事實，因之，原告之主張被告重複授權，並
    不足採。又依兩造合約第三條約定：每部定貨量最少五千、每套四百二十元，而
    簽約時有八部電影可供經銷，被告因僅付四百萬元，與合約之數量及價額不符，
    致被告拒絕履行，並於八十八年五月六日委託律師催告原告履行契約，於八十八
    年五月三十一日發函終止契約，被告之終止契約合於兩造之契約約定，從而被告
    依不當得利法律關係及合約損害賠償約定請求被告給付八百萬元，尚無理由，不
    應准許。原告之訴既已駁回，其假執行之聲請失所附麗，一併駁回。
五、結論：原告之訴為無理由，依民事訴訟法第七十八條，判決如主文。
中      華      民      國    八十九    年      一      月      十八    日
                                            民事第三庭法      官  李維心
右為正本係照原本作成
如對本判決上訴，須於判決送達後廿日內向本院提出上訴狀
中      華      民      國    八十九    年      一      月              日
~B法院書記官  林梅珍


司法院資訊處製作；財團法人民間司法改革基金會備份。
